臺灣臺中地方法院交通事件裁定　　　　　96年度交聲字第10號
原處分機關　交通部公路總局臺中區監理所臺中市監理站
受處分人　　甲○○
上列異議人因違反道路交通管理處罰條例案件，對於交通部公路
總局臺中區監理所臺中市監理站中華民國九十四年四月六日所為
之裁決（裁監稽違字第裁六一－ＧＣ0000000號），聲明
異議，本院裁定如下：
    主  文
異議駁回。
    理  由
一、按受處分人不服道路交通管理處罰條例第八條主管機關所為
    之處罰，得於接到裁決書之翌日起二十日內，向管轄地方法
    院聲明異議，道路交通管理處罰條例第八十七條第一項定有
    明文；而交通法庭認聲明異議不合法律上之程式或其異議權
    已喪失者，應以裁定駁回之，道路交通案件處理辦法第十八
    條前段亦設有明文規定。次按，違反道路交通管理事件行為
    人，未依規定自動繳納罰鍰，或未依規定到案聽候裁決，處
    罰機關應於二個月內依基準表逕行裁決之；違反道路交通管
    理事件，於行為人到案聽候裁決者，處罰機關經裁決後，應
    宣示裁決內容，並將聲明異議期間及提出書狀之機關，於宣
    示時一併告知，且記載於裁決書；違反道路交通管理事件，
    行為人不依規定自動繳納罰鍰，或不依通知限期到案，處罰
    機關逕行裁決者，得不宣示，但應依前項規定於裁決書載明
    應記載事項，並送達受處分人，民國九十五年六月三十日修
    正（自同年七月一日）施行前之違反道路交通管理事件統一
    裁罰基準及處理細則第四十四條第一項、第四十五條第一項
    及第二項亦有明定。
二、本件異議人即受處分人（下稱異議人）甲○○於九十三年十
    二月七日十四時四十五分，騎乘車牌號碼ＵＡＮ－一三八號
    輕型機車，行經臺中市○○區○○路與河南路路口時，未依
    規定二段式左轉，經臺中市警察局第六分局交通分隊警員當
    場攔停，並依道路交通管理處罰條例第四十八條第一項第二
    款規定掣單舉發。異議人未於應到案期限（九十三年十二月
    二十二日）前到案聽候裁決，且未依規定期限繳納罰鍰結案
    或向處罰機關陳述意見，嗣原處分機關於九十四年四月六日
    逕行依道路交通管理處罰條例第四十八條第一項第二款規定
    裁決異議人罰鍰新台幣（下同）一千八百元，並記違規點數
    一點，罰鍰限於九十四年五月六日前繳納，逾期則依裁決書
    處罰主文二裁處。該裁決書於九十四年四月八日送達，異議
    人迄九十四年五月二十一日止未完成繳款或採「易處吊扣」
    機車駕照手續結案，原處分機關於九十四年六月十三日執行
    「易處逕註」機車駕照登載（九十四年五月二十二日至九十
    五年五月二十一日止一年內不得重新考領機車駕照）。
三、異議人甲○○異議意旨略以：本件交通違規裁決書寄送至伊
    戶籍地，但伊已十多年未居於戶籍地，所以並未親自簽收，
    簽收人為伊胞弟，因二人關係不佳，所以並未告知伊，爰依
    法聲明異議等語。
四、按處理違反道路交通管理事件，有關文書送達之程序，依行
    政程序法之規定，違反道路交通管理事件統一裁罰基準及處
    理細則第五條定有明文。而送達，於應受送達人之住居所、
    事務所或營業所為之，但在行政機關辦公處所或他處會晤應
    受送達人時，得於會晤處所為之；於應送達處所不獲會晤應
    受送達人時，得將文書付與有辨別事理能力之同居人、受僱
    人或應送達處所之接收郵件人員，行政程序法第七十二條第
    一項、第七十三條第一項亦有明定。故郵政機關之郵差送達
    文書於住居所、事務所或營業所，不獲會晤應受送達人，而
    將文書付與有辨別事理能力之同居人，應認為合法送達，至
    該同居人何時及有無將文書轉交予應受送達人，對已生之合
    法送達效力不生影響。本件異議人甲○○於九十三年十二月
    七日之交通違規行為，係經警攔停舉發，當場製作舉發違反
    道路交通管理事件通知單交付受處分人簽收等情，此有該紙
    舉發違反道路交通管理事件通知單「移送受理機關聯」影本
    附卷可憑，異議人對於該次交通違規案件，自不得諉為不知
    。而本件原處分機關裁監稽違字第裁六一—ＧＣ00000
    00號裁決書係於九十四年四月八日送達異議人設籍之住所
    即臺中縣大里市○○○街二四巷一五號，並由該址異議人之
    胞弟林正峰簽收之事實，有原處分機關送達證書影本在卷足
    據，並為異議人所是認，是本件裁決書依法應認已經合法送
    達，至其胞弟林正峰何時或有無將該裁決書轉交異議人，對
    已生之合法送達效力不生影響，業見前述；且倘異議人並未
    居住於上址或已遷出，應主動向原處分機關更正，原處分機
    關並無另行查訪之義務，故異議人之辯稱，即屬無據。
五、準此，本件裁決書既已合法送達，詎異議人甲○○遲至九十
    五年十二月二十八日始向原處分機關聲明異議，有原處分機
    關收文章可稽，揆諸前開說明，則受處分人既已逾越法定二
    十日聲明異議之不變期間，其聲明異議不合法律上程式，且
    無從補正，核諸前揭說明，自應將異議人之異議駁回。
據上論斷，應依道路交通管理處罰條例第八十七條第二項，道路
交通案件處理辦法第十八條，裁定如主文。
中　　華　　民　　國　　96　　年　　2 　　月　　12　　日
                  交通法庭  法  官  陳思成
上正本證明與原本無異。
如不服本裁定應於送達後五日內向本院提出抗告狀。
                            書記官  王嘉麒
中　　華　　民　　國　　96　　年　　2 　　月　　12　　日
